【裁判字號】    99,易緝,23
【裁判日期】    990716
【裁判案由】    詐欺
【裁判全文】
臺灣士林地方法院刑事判決            99年度易緝字第23號
    公  訴  人  臺灣士林地方法院檢察署檢察官
    被      告  乙○○
上列被告因詐欺案件，經檢察官提起公訴（96年度偵緝字第1409
號、96年度偵字第13999 號），及移送併辦（97年度偵字第4874
號）因被告於準備程序中就犯罪事實為有罪陳述，經合議庭裁定
依簡式審判程序審理，本院判決如下：
    主  文
乙○○幫助意圖為自己不法之所有，以詐術使人將本人之物交付
，處有欺徒刑伍月，如易科罰金，以新臺幣壹仟元折算壹日。
    事  實
一、乙○○於預見提供帳戶予不明人士使用，可能幫助他人從事
    詐欺犯罪下，仍基於縱有人以其提供之金融帳戶實施詐欺犯
    罪亦不違背其本意之未必故意，於民國96年5 月23日前某日
    ，在臺中市某處，1 次將其所開設之彰化商業銀行東湖分行
    帳號「00000000000000」號帳戶（下稱彰化銀行帳戶）、華
    泰商業銀行內湖分行帳號「0000000000」號帳戶（下稱華泰
    銀行帳戶）、國泰世華商業銀行內湖分行帳號「0000000000
    00」號帳戶（下稱國泰世華銀行帳戶）之存摺、印章、提款
    卡及密碼，交予真實姓名年籍不詳、綽號「阿光」之成年男
    子。嗣該男子所屬之詐欺集團，即基於意圖為自己不法所有
    之詐欺取財犯意：(一)於96年5 月23日9 時許，撥打電話予甲○○，佯稱甲○○在臺新銀行所開設帳戶之原承辦人離職，
    為免該帳戶遭他人冒用，需將帳戶內金額新臺幣（下同）90
    萬元轉帳至乙○○上開國泰世華銀行帳戶，惟因甲○○查覺
    有異而未付款，該詐欺集團始未得逞；(二)於96 年5月23日11
    時40分許，撥打電話予丙○○，佯稱其身份資料遭人冒用申
    請中華電信電話，需購買保險以獲賠遭冒用之損失，丙○○
    不疑有詐而陷於錯誤，於同日12時15分許，匯款50萬元至乙○○上開彰化銀行帳戶，旋遭提領一空；(三)於96年8 月17日
    19時許，撥打電話予丁○○，徉稱其網路購物之匯款產生錯
    誤，需依指示操作提款機以取消固定匯款，致丁○○不疑有
    詐而陷於錯誤，於同日19時42分許，依指示操作提款機後匯
    款6 千983 元至乙○○上開華泰銀行帳戶，旋遭提領一空，
    嗣丙○○、丁○○發覺有異，始知受騙。
二、案經臺北市政府警察局內湖分局報告臺灣士林地方法院檢察
    署檢察官偵查起訴及移送併辦。
    理  由
一、上揭事實，業據被告乙○○於審理中坦承不諱，並供稱：伊
    當時只有提供這3 個帳戶等情（見本院99年6 月23日審理筆
    錄），且經證人即被害人甲○○、丙○○、丁○○分別於警
    詢中證述綦詳，並有丙○○之匯款申請書、丁○○之轉帳匯
    款單（見96年度偵字第10795 號卷第23、47頁），及彰化銀
    行東湖分行96年9 月29日函檢送乙○○之開戶資料及交易明
    細、華泰銀行96年10月1 日函檢送乙○○之開戶資料及交易
    明細、國泰世華銀行內湖分行96年9 月28日函檢送乙○○之
    開戶資料及交易明細（見96年度偵字第10795 號卷第52至53
    、58至60頁，96年度偵字第13999 號卷第5 至7 頁）等件附
    卷可稽，足認被告於審理中出於任意性之自白，與事實相符
    而堪採信；又查金融存款帳戶，事關存戶個人財產權益之保
    障，與帳戶之存摺、提款卡、密碼相結合，專屬性、私密性
    更形提高，除非本人或與本人具密切之關係者，難認有何理
    由可自由使用，一般人亦均有應妥善保管上開物件，防止被
    他人冒用之認知，且近來詐欺犯案猖獗，每利用人頭帳戶作
    為犯罪工具，若任意提供帳戶資料予不明人士使用，將有遭
    他人作為詐欺犯罪時，非正當資金進出之不法用途，此情當
    為具有社會生活經驗之成年人所得認識，被告提供上開帳戶
    資料予不明人士，有容認其帳戶供他人詐欺取財犯罪時使用
    之未必故意，亦甚灼然。本件犯罪事證明確，應依法論科。
三、按刑法上之幫助犯，係對於犯罪與正犯有共同之認識，而以
    幫助之意思，對於正犯資以助力，而未參與實施犯罪之行為
    者而言（最高法院88年度臺上字第1270號裁判意旨參照），
    本件被告提供帳戶予他人使用，為他人之詐欺取財犯行提供
    助力，惟尚查無被告有以自己實施詐欺犯罪之意思，而與他
    人為詐欺犯罪之犯意聯絡，或被告有直接參與詐欺犯罪構成
    要件行為分擔之情事，應認被告僅構成幫助犯，核被告所為
    ，係犯刑法第30條第1 項、第339 條第1 項之幫助詐欺取財
    既遂罪（被害人丙○○、丁○○部分），及刑法第30條第1
    項、第339 條第3 項、第1 項之幫助詐欺取財未遂罪（被害
    人甲○○部分）。被告以1 提供帳戶之幫助行為，幫助詐欺
    集團詐欺被害人等，係1 行為同時觸犯2 幫助詐欺取財既遂
    罪及1 幫助詐欺取財未遂罪名，為想像競合犯，應從1 較重
    之幫助詐欺取財既遂罪處斷。檢察官移送併案部分與起訴部
    分之事實同一，本院自應併予審理。被告為幫助犯，爰依刑
    法第30條第2 項規定，依正犯之刑減輕之。爰審酌被告提供
    帳戶供他人詐欺犯罪使用，影響社會正常交易安全，增加被
    害人尋求救濟之困難，並使犯罪追查趨於複雜，實無足取，
    惟念被告犯罪後於審理中坦承犯行不諱，暨被告犯罪之動機
    、目的、手段、生活狀況、品行、智識程度、犯罪所生之危
    害等一切情狀，量處如主文所示之刑，並諭知易科罰金之折
    算標準，以資懲戒。
據上論斷，應依刑事訴訟法第273 條之1 第1 項、第299 條第1
項前段，刑法第30條、第339 條第1 項、第3 項、第55條、第41
條第1 項前段，刑法施行法第1 條之1 ，判決如主文。
本案經檢察官葉乃瑋到庭執行職務
中    華    民    國    99    年     7    月    16    日
                  刑事第三庭  法  官  孫  曉  青
以上正本證明與原本無異。
如不服本判決應於送達後10日內向本院提出上訴狀。
                              書記官  林  蔚  菁
中    華    民    國    99    年     7    月    16    日
附錄本案論罪科刑法條全文
中華民國刑法第339條
意圖為自己或第三人不法之所有，以詐術使人將本人或第三人之
物交付者，處5 年以下有期徒刑、拘役或科或併科1 千元以下罰
金。
以前項方法得財產上不法之利益或使第三人得之者，亦同。
前2 項之未遂犯罰之。

司法院資訊處製作；財團法人民間司法改革基金會備份。
